臺灣高等法院刑事裁定　　　　　　　　 100年度毒抗字第39號
抗　告　人　林宗翰
上列抗告人因違反毒品危害防制條例案件，不服臺灣臺北地方法
院99年度毒聲字第808號，中華民國99年12月24日裁定（聲請案
號：臺灣臺北地方法院檢察署99年度毒偵字第3809號、99年度聲
觀字第710號）提起抗告，本院裁定如下：
    主  文
原裁定撤銷，發回臺灣臺北地方法院。
    理  由
一、原裁定意旨略以﹕被告林宗翰於民國99年10月21日為警查獲
    時所採集之尿液，經送臺灣尖端生技醫藥股份有限公司檢驗
    結果，呈第二級毒品MDMA陰性反應，固有該公司99年11月5
    日所出具之濫用藥物檢驗報告、臺北市政府警察局偵辦毒品
    案件尿液檢體委驗單各1件附卷可稽。然被告有於99年7、8
    月間某日，在其住處施用MDMA1次之情，業據被告於警詢、
    偵查坦承不諱，並有扣案之黃色圓形錠劑2顆及2碎塊可證。
    上開扣案物送鑑定結果，均檢出MDMA成分（總淨重0.537公
    克，總驗餘淨重0.5356公克），亦有交通部民用航空局航空
    醫務中心99年11月1日航藥鑑字第0996748號毒品鑑定書1件
    附卷可參，被告於警詢時復自承上開扣案物係其所有，供自
    己施用而持有等語，佐以Disposition of Toxic Drugs and
    Che micals in Man一書第5版記載，施用MDMA後3天內，有
    使用劑量之65％以MDMA原態自尿液排出，7％以其代謝物MDA
    排出。另依據M.Lanz等人發表於Electrophoresis(1997）之
    報告，針對2名口服MDMA劑量1.5MG/KG之病人，收集2小時後
    之尿液，即可檢出MDMA成分，且從該文獻得知，MDMA服用72
    小時後之尿液，可檢出之MDMA量甚低等情，業經行政院衛生
    署管制藥品管理局以92年2月13日管檢字第0920000964號函
    文函示綦詳，是被告施用毒品時間，距離為警採尿時已相距
    逾2、3個月之久，則其所採尿液縱未檢出MDMA陽性反應，亦
    不足為有利被告之認定，反適足以證明被告上開自白並非虛
    構。綜上所述，本件事證明確，被告施用第二級毒品犯行，
    洵堪認定。因依毒品危害防制條例第20條第1項及觀察勒戒
    處分執行條例第3條第1項規定，裁定被告應送勒戒處所觀察
    、勒戒等語。
二、本件抗告意旨略以：被告駕車併排停車，經警攔檢盤查，依
    司法院釋字第535號解釋，路檢或臨檢，除非有明顯之犯罪
    事實，應依法予以處理外，受攔檢人之身分一經查明，即應
    任其離去，不得稽延。當日警察並無搜索票，也無合於緊急
    搜索之要件，警方違法搜索，其取得之證據，無證據能力。
    當天被告並非自願受搜索，係因警方查詢後，知道共乘友人
    有毒品前科，故強勢處理，懾於言詞及警力而同意，否則被
    告若真持有毒品，怎會同意警方搜索，當日在車內煙灰缸查
    獲之2.5顆藥錠，並非被告持有，第一時間承認為被告所有
    ，確係因此原因。且被告之自白不能作為有罪判決之唯一證
    據，公訴人以被告自白上次施用毒品時間已2、3個月之久，
    毒性檢驗不出來，所以尿液成陰性反應，證明被告確有施用
    毒品，為謬誤之推論。被告既然檢驗不出陽性反應，假使毒
    品為被告所有，警方亦應以持有毒品罪移送，始為正辦，況
    警方為專業之偵查單位，當然瞭解毛髮之毒性殘留時間較尿
    液長數月，被告為警查獲時毛髮甚長，可輕易檢出是否施用
    毒品，警方圖此不為，卻以陰性反應之尿液檢驗結果，入被
    告施用毒品之罪，於法有違等語。
三、按被告或共犯之自白，不得作為有罪判決之唯一證據，仍應
    調查其他必要之證據，以察其是否與事實相符，為刑事訴訟
    法第156條第2項定有明文。查被告雖於偵查時自白於99年7
    、8月間，曾施用「搖頭丸」等語（見偵查卷第30頁），然
    揆諸上開法文說明，仍應調查其他證據，查其自白是否為真
    實。經查，本件被告於99年10月21日晚上9時20分許為警查
    獲後所採之尿液，經送驗結果，MDMA呈陰性反應一節，有臺
    灣尖端生技醫藥股份有限公司99年11月5日所出具之濫用藥
    物檢驗報告、臺北市政府警察局偵辦毒品案件尿液檢體委驗
    單各1件附卷可稽（見偵查卷第39、44頁），是上開尿液檢
    驗報告並無法證明被告有何施用MDMA之犯行。又被告於為警
    查獲時，雖同時扣得藥錠2顆及2碎塊，且經鑑定結果，檢出
    MDMA成分（總淨重0.537公克，總驗餘淨重0.5356公克），
    固有交通部民用航空局航空醫務中心99年11月1日航藥鑑字
    第0996748號毒品鑑定書1件附卷可佐（見偵查卷第40頁），
    然被告於警詢時陳稱：被查獲之MDMA2顆半是伊大約99年10
    月6日凌晨，在新北市三重區忠孝橋下向綽號「小峰」之男
    子購買，之後放在車內煙灰缸，原本自己要施用，但時間一
    久就忘記了等語（見偵查卷第9、10頁）；其於偵查時亦陳
    稱：那是之前買的，放在車上，放到忘記，是在2、3個星期
    前買的等語（見偵查卷第30頁），是上開扣案毒品，係被告
    於99 年10月間始購入，自無從佐證被告於99年7、8月間，
    有何施用毒品之犯行，至多僅能證明被告於99年10月間持有
    上開毒品事實，難認與被告99年7、8月間施用毒品犯行之自
    白，有何關聯。此外，並查無其他積極證據，足以佐證上開
    被告之自白為真，原審遽認被告有施用毒品情事，於法難認
    無違。被告以上情指摘原裁定不當，非無理由，自應由本院
    撤銷原裁定，發回原審，另為妥適之裁定。
三、據上論結，應依刑事訴訟法第413條，裁定如主文。
中    華    民    國   100    年    2     月    1     日
                  刑事第五庭審判長法  官  李英勇
                                  法  官  劉秉鑫
                                  法  官  白光華
以上正本證明與原本無異。
不得再抗告。
                                  書記官  廖鴻勳
中    華    民    國   100    年    2     月    1     日